【裁判字號】    95,易,2056
【裁判日期】    950823
【裁判案由】    加重竊盜
【裁判全文】
臺灣臺中地方法院刑事判決              95年度易字第2056號
公  訴  人  臺灣臺中地方法院檢察署檢察官
被      告  甲○○
                    （現另案於臺灣臺中監獄執行中）
上列被告因加重竊盜案件，經檢察官提起公訴（九十五年度偵字
第一一一三九號），被告於準備程序就被訴事實為有罪之陳述，
本院合議庭裁定由受命法官獨任進行簡式審判程序，並予判決如
下：
    主    文
甲○○共同攜帶兇器竊盜，累犯，處有期徒刑捌月。
扣案之扳手貳支沒收。
    犯罪事實
一、甲○○前於民國九十四年間，曾因違反毒品危害防制條例及
    偽造文書案件，經本院分別判處有期徒刑六月、四月，並定
    應執行刑為有期徒刑七月確定，其入監執行後，甫於九十五
    年二月十五日因縮刑期滿執行完畢；詎猶不知警省，與柯明
    昌（業經檢察官以裁判上一罪，為確定判決效力所及，另為
    不起訴處分確定）共同基於意圖為自己不法所有之犯意聯絡
    ，於九十五年五月八日十四時三十分許，由甲○○攜帶其所
    有，客觀上足以對人之生命、身體、安全構成威脅，具有危
    險性之扳手二支（起訴書誤以另有攜帶剪刀一支），與柯明
    昌相偕至臺中縣外埔鄉國道三號高速公路大安溪橋段，並進
    入橋下涵箱內，因見現場無人，認有機可乘，二人即分持甲
    ○○所攜帶之前開扳手二支，拆卸竊取交通部臺灣區○道○
    ○○路局所有設置在涵箱內供通信用之電線及附屬銅質配件
    ，合計竊得銅質接地匯流排銅端子三個、銅質Ｏ型接線端子
    六十五個、跨接地線銅環二百五十五個、二二mm銅線一條（
    長二十四‧五公尺）及八mm銅線一條（長十公尺）得手。嗣
    甲○○與柯明昌於九十五年五月八日十八時三十分許共乘機
    車，搭載前揭贓物，行經臺中縣大甲鎮○○路與和平路路口
    時，為警見渠等形跡可疑而攔檢查獲，旋由甲○○帶同員警
    至其位於臺中縣大甲鎮○○路五五之一一號三樓租住處，扣
    得前揭甲○○所有供竊盜用之扳手二支及事後供剝除銅線外
    皮所用之剪刀一支。
二、案經臺中縣警察局大甲分局報請臺灣臺中地方法院檢察署檢
    察官偵查起訴。
    理    由
一、上開事實，業據被告甲○○於警詢、偵查及本院訊問時均供
    認不諱，核與共犯柯明昌於警詢、偵查中供證共同參與竊盜
    犯行及證人即交通部臺灣區○道○○○路局工程人員丙○○
    於警詢中指陳失竊之情節大致相符（見警卷第一一頁至第一
    四頁、第一頁至第二頁，偵查卷第一０頁至第一一頁），並
    有贓物認領保管單一紙及照片十七張附卷（見警卷第三一頁
    至第四一頁），暨被告所有供其與共犯柯明昌共同為前開竊
    盜犯行所用之扳手二支扣案可資佐證，足見被告前開自白，
    確與客觀事實相符，堪予採認。是本件事證至臻明確，被告
    竊盜犯行洵堪認定。
二、被告甲○○行為後，刑法及刑法施行法業於九十四年二月二
    日經總統以華總一義字第０九四０００一四九０一號令修正
    公布，並於九十五年七月一日施行。按行為後法律有變更者
    ，適用行為時之法律，但行為後之法律有利於行為人者，適
    用最有利於行為人之法律，現行刑法第二條第一項定有明文
    。此條規定乃與刑法第一條罪刑法定主義契合，而貫徹法律
    禁止溯及既往原則，係規範行為後法律變更所生新舊法律比
    較適用之準據法，是刑法第二條本身雖經修正，但刑法第二
    條既屬適用法律之準據法，本身尚無比較新舊法之問題，應
    一律適用裁判時之現行刑法第二條規定以決定適用之刑罰法
    律，先予辨明。又以本次刑法修正之比較新舊法，應就罪刑
    有關之共犯、未遂犯、想像競合犯、牽連犯、連續犯、結合
    犯，以及累犯加重、自首減輕暨其他法定加減原因（如身分
    加減）與加減例等一切情形，本於統一性及整體性原則，綜
    其全部罪刑之結果而為比較，亦有最高法院九十五年度第八
    次刑事庭會議決議可資參照。是按：
（一）刑法第二十八條共犯之規定，於九十四年一月七日修正、
      九十五年七月一日施行前之規定為：「二人以上共同實施
      犯罪之行為者，皆為正犯」，修正施行後之規定則為：「
      二人以上共同實行犯罪之行為者，皆為正犯」，揆諸本條
      之修正理由係為釐清陰謀共同正犯、預備共同正犯、共謀
      共同正犯是否合乎本條規定之正犯要件。而本件被告甲○
      ○與同案共犯柯明昌共同為前揭竊盜之犯行，既屬實行犯
      罪行為之正犯，則適用修正施行前之刑法第二十八條規定
      論擬，並無不利於被告之情形。
（二）被告甲○○行為時，刑法第四十七條累犯原規定：受有期
      徒刑之執行完畢或受無期徒刑或有期徒刑一部之執行而赦
      免後，五年以內再犯有期徒刑以上之罪者，為累犯，加重
      本刑至二分之一。」，修正後之刑法第四十七條規定則為
      ：「受徒刑之執行完畢，或一部之執行而赦免後，五年以
      內故意再犯有期徒刑以上之罪者，為累犯，加重本刑至二
      分之一。第九十八條第二項關於因強制工作而免其刑之執
      行者，於受強制工作處分之執行完畢或一部之執行而免除
      後，五年以內故意再犯有期徒刑以上之罪者，以累犯論。
      」。本件被告所犯係屬故意犯罪，是不論依新法或舊法均
      構成累犯，則修正前刑法關於累犯之規定，對被告亦無不
      利之情形。
（三）綜合上述各條文修正前、後之比較，揆諸前揭最高法院決
      議及修正後刑法第二條第一項前段、但書規定之「從舊從
      輕」原則，因對被告甲○○適用修正施行前之刑法第二十
      八條規定論以共同正犯，並無不利於被告之情形，且被告
      於本件係先受有期徒刑執行完畢，五年內故意再犯本件有
      期徒刑以上之罪之情形，修正前後規定均認應構成累犯，
      且咸應加重本刑至二分之一，並無歧異之處，綜合全部罪
      刑之比較，自應一體適用被告行為時之法律，即修正前刑
      法之相關規定，予以論處。
三、按刑法之加重竊盜罪所謂之攜帶兇器，以客觀上具有隨時可
    能用以行兇之危險性為已足，至於竊盜犯主觀上有無以之行
    兇或反抗之意思，則非所問，本件被告甲○○為前開竊盜犯
    行，係攜帶質地堅硬，可供兇器使用，客觀上足致他人生命
    、身體、安全發生危害之扳手，而與共犯柯明昌共同為之，
    是核被告所為，係犯刑法第三百二十一條第一項第三款之攜
    帶兇器竊盜罪。被告就前揭加重竊盜犯行與柯明昌間，有犯
    意聯絡及行為分擔，俱應依修正前刑法第二十八條規定論以
    共同正犯。另被告有前揭犯罪事實欄所載經有期徒刑宣告及
    執行完畢之情形，有臺灣高等法院被告前案紀錄表可查，被
    告於有期徒刑執行完畢後，五年以內再犯本件有期徒刑以上
    之罪，為累犯，應依修正前刑法第四十七條之規定加重其刑
    。爰審酌被告犯罪之動機、目的均僅為貪圖不法利益、犯罪
    之手段，被告所竊物品價值之犯罪所生危害，兼衡酌其犯後
    對案情供認無隱，尚見悔意之犯罪後態度暨交通部臺灣區○
    道○○○路局工程人員丙○○已將被竊物品領回，有前開贓
    物認領保管單一紙在卷可佐等一切情狀，量處如主文所示之
    刑。
四、另扣案之扳手二支，為被告甲○○所有，且係供其與共犯柯
    明昌為前揭竊盜犯行所用之物，業據被告供陳在案（見本院
    卷第二七頁），應依刑法第三十八條第一項第二款之規定予
    以宣告沒收（被告行為後，刑法第三十八條規定業經修正公
    布施行，修正前、後之同條條文，對於供犯罪所用之物以屬
    於犯罪行為人為限應予沒收之要件並未變更，而本次修正，
    處刑條文並未修正，亦即行為時與裁判時之主刑條文並無不
    同，則依從刑，係附屬於主刑，不生比較輕重問題，本件即
    應適用修正後之刑法第三十八條規定為沒收之依據，最高法
    院二十四年上字第五二九二號判例要旨參考）。至扣案之剪
    刀一支，被告已於本院陳稱：係伊等為前揭竊盜犯行得手後
    ，供剝除銅線外皮所用，伊並未將之攜至行竊現場等語綦詳
    ，既與被告本件竊盜犯行難認有何直接關聯性，檢察官認係
    供被告竊盜犯罪所用，併請為沒收之諭知，恐有誤會，應併
    予指明。
據上論斷，應依刑事訴訟法第二百七十三條之一第一項、第二百
九十九條第一項前段，刑法第二條第一項前段、第三百二十一條
第一項第三款、第三十八條第一項第二款，修正前刑法第二十八
條、第四十七條，判決如主文。
本案經檢察官乙○○到庭執行職務。
中    華    民    國    95    年    8     月    23    日
                  刑事第四庭  法  官  陳思成
上正本證明與原本無異。
如不服本判決，應於送達後十日內向本院提出上訴狀（須附繕本
），上訴於臺灣高等法院臺中分院。
                              書記官  王嘉麒
中    華    民    國    95    年    8     月    23    日
附錄論罪科刑法條
刑法第三百二十一條第一項第三款
犯竊盜罪而有左列情形之一者，處六月以上五年以下有期徒刑：
三、攜帶兇器而犯之者。


司法院資訊處製作；財團法人民間司法改革基金會備份。
